【裁判字號】    88,上訴,1675
【裁判日期】    890111
【裁判案由】    違反水利法等
【裁判全文】
臺灣高等法院高雄分院刑事判決                  八十八年度上訴字第一六七五號
    上訴人
    即被告    乙○○
右上訴人因違反水利法等案件，不服臺灣屏東地方法院八十八年度訴字第一九號中
華民國八十八年八月二十六日第一審判決（起訴案號：臺灣屏東地方法院檢察署八十
七年度偵字第七二三八號），提起上訴，本院判決如左：
      主  文
原判決撤銷。
乙○○搬運贓物，處有期徒刑伍月。
      事  實
一、乙○○係大貨車司機，於民國八十七年九月六日晚上，在屏東縣新園鄉○○○段
    河川公地釣魚時，得知某不詳姓名之人已向附近河川公地盜砂業者購買盜挖之河
    砂，係盜砂集團所盜取之贓物，竟基於搬運贓物之意思，以每台車新台幣（下同
    ）一千元之代價受僱於該不詳姓名者，其乃於同晚十二時左右，駕駛其所有之車
    號ＢＦ─七八八號（原審誤為ＢＦ－七八六號）、引擎號碼ＲＦ八─○○九四五
    六號大貨車前往上開河川公地，搬運盜砂業者所盜挖之河砂一車（約十八立方公
    尺），裝載完成後，駛離現場約四百公尺（河堤旁），於同年九月七日凌晨一時
    許，見警前來取締，乃棄車逃逸，警方乃查扣該車，並據而查出上情。
二、案經屏東縣警察局移送臺灣屏東地方法院檢察署檢察官偵查起訴。
    理  由
一、訊據上訴人乙○○固不諱言駕駛上開大貨車前往搬運一車之河砂之事實，惟矢口
    否認有搬運贓物之犯行，辯稱：我有搬運，但不知所搬運者為盜採之砂石，在知
    道是贓物後就沒有開出去了云云。然查上訴人乙○○前往搬運時，在該處開鏟挖
    機之司機已有告知其該處採砂並未申請許可之事實，已據上訴人乙○○於偵查中
    坦承：「‧‧‧當時說有卡車在那邊，但有一部鏟挖機在作業，我車可載十八立
    方，已裝上去，前一天與我連絡之司機尚未到，我去那邊等他，我先與鏟裝機司
    機聊天，他說該處未經許可，我就將車開往堤防內，‧‧‧，我在那邊等，我人
    下車，後來就有人來大聲喊，我就逃跑‧‧‧」等語（見偵查卷第九頁），上訴
    人蔡榮順於經告知該處尚未經申請許可後，仍將砂石載離現場，且若其不知為盜
    採之砂石，為何其利用深夜前往載運，遇警前來又棄車逃逸？可見其顯然知悉該
    處之河砂，為他人所盜挖之贓物無訛，上訴人乙○○竟仍為他人載運，其行為自
    屬搬運贓物，復有有屏東縣政府會勘紀錄、河川位置圖、現場查獲照片九張在卷
    可考及被告乙○○所有之上開車號ＢＦ─七八八號、引擎號碼ＲＦ八─○○九四
    五六號大貨車扣案可佐，本件事證已甲，其所辯顯為圖卸之詞，不足採信，其犯
    行應堪認定。
二、核上訴人乙○○所為，係犯刑法第三百四十九條第二項之搬運贓物罪。本件公訴
    人雖未引用搬運贓物罪之法條，然起訴事實已詳細記載上訴人乙○○知悉為盜砂
    ，駕車前往搬運鏟裝機所盜挖之河砂之事實，此描述即與搬運贓物之事實相當，
    因此本院自應加以審理。又該不詳姓名人顯係故買贓物之人，而上訴人乙○○則
    係單純為人搬運上開贓物，其應係搬運贓物之單獨犯，公訴人認二人有共犯關係
    ，容有未洽。
三、公訴意旨另以：被告乙○○於八十七年九月五日駕駛上開大貨車前往上開河川公
    地裝載河砂十八立方公尺，擬運出他處，於堤防處，為警查獲，該員逃逸，該車
    棄留原處，該盜採區域計一千立方公尺，距新園堤甚近，致生公共危險，因認被
    告乙○○另涉犯水利法第九十二條第一項後段之罪嫌。惟查本件上訴人乙○○僅
    裝載一車（十八立方公尺）即被查獲，為起訴書所確認之事實，以該車之數量，
    顯不可能造成公共危險，本件尚無其他確切證據足以證甲上訴人乙○○之行為有
    違反水利法之情形，惟依公訴事實，此部分與上開搬運贓物行為顯具有牽連犯之
    裁判上一罪關係，爰不另為無罪之諭知。
四、原審論科，固非無見，惟查：扣案之上開車號ＢＦ－七八六號、引擎號碼ＲＦ八
    －九四五六號大貨車一輛平時供上訴人乙○○其他工作之用，尚非專供犯罪
    所用之物，且大貨車係人民謀生之財產，亦不宜宣告沒收，原審遽將大貨車諭知
    沒收，尚有未洽，上訴人乙○○上訴否認犯罪，雖無理由，原判決既有可議，自
    應撤銷改判。審酌上訴人乙○○素行良好，第一次載運盜採之砂石即被查獲，裝
    載之河砂僅十八立方公尺，載運之代價僅一千元，所生危害尚輕及其犯後態度尚
    佳等情狀，爰量處有期徒刑五月。
據上論結，應依刑事訴訟法第三百六十九條第一項前段、第三百六十四條、第二百九
十九條第一項前段，第三百四十九條第二項、罰金罰鍰提高標準條例第一條前段，判
決如主文。
本案經檢察邱榮藏到庭執行職務。
中    華    民    國     八十九     年       一       月     十一   日
                              臺灣高等法院高雄分院刑事第九庭
                                  審判長法官  張甲松
                                        法官  任森銓
                                        法官  張盛喜
右正本證甲與原本無異。
被告不得上訴。
檢察官如不服本判決，應於判決送達後十日內向本院提出上訴狀，其未敘述理由者並
應於提出上訴狀後十日內向本院補提理由書（須附繕本）。
                                      書記官  鄭翠芬
中    華    民    國     八十九     年       一       月    十三    日
附錄本判決論罪法條：
刑法第三百四十九條第二項：
搬運、寄藏、故買贓物或為牙保者，處五年以下有期徒刑、拘役或科或併科一千元以
下罰金。
                                                                      Ｊ


司法院資訊處製作；財團法人民間司法改革基金會備份。
